【裁判字號】    96,訴,3225
【裁判日期】    970326
【裁判案由】    殺人未遂等
【裁判全文】
臺灣臺中地方法院刑事判決              96年度訴字第3225號
公  訴  人  臺灣臺中地方法院檢察署檢察官
被      告  戊○○
                      樓
指定辯護人  本院公設辯護人  辛○○
上列被告因殺人未遂等案件，經檢察官提起公訴（96年度偵續一
字第45號），本院判決如下：
    主    文
戊○○無罪。
    理    由
一、公訴意旨係以：被告戊○○前遭真實年籍姓名不詳綽號「阿
    典」之人毆打，雙方因此結下仇恨，戊○○於民國94年6月2
    6日凌晨1時許，在住處接獲真實年籍姓名不詳綽號友人「小
    良」前來告知，適與其他友人前往設在臺中巿臺中港路與五
    權口之「時尚PUB」時，發現「阿典」亦在「時尚PUB」消費
    ，即與「小良」分頭邀集友人助威，戊○○並攜帶於94年農
    曆年間，經陳重言（已歿）交付而非法持有具殺傷力之改造
    92手搶1把（含彈匣1只）、子彈3顆，與所邀分乘3車，前往
    「時尚PUB」尋仇，戊○○、「小良」一行人於該日凌晨2時
    許，到達「時尚PUB」對面「大世界理容KTV」下車後，甫過
    馬路到「時尚PUB」前，即見到先前之友人與「阿典」一行
    人爭吵，並隨即遭「阿典」一方人馬追趕，戊○○奔跑過程
    中，取槍拉動槍枝滑套（過程中不慎掉落1發子彈在時尚PUB
    前），至停車處即「大世界理容KTV」前，戊○○對空鳴槍
    示威，然「阿典」一方人馬尾隨其後，此時戊○○可預見持
    該改制造手槍朝對方包括「阿典」在內之人群射擊，極有可
    能造成他人死亡之結果，然為教訓、報復「阿典」，竟仍不
    違本意，持槍朝「阿典」方向之人群射擊1發，因其所擊發
    之彈頭，因此貫穿當時站立在「時尚PUB」對面前方之乙○○右大腿。戊○○於行兇後，立即跳上同夥所駕駛之白色自
    用小客車逃逸，行至臺中巿漢口路時，戊○○獨自下車，再
    搭計程車將該改造手槍攜往臺中巿華中街與健行路口之健行
    國小藏匿在花圃內。嗣經警獲報發生槍擊案件，前往案發現
    場採證，分別在「時尚PUB」及「大世界KTV」前採得子彈1
    顆、彈殼2顆，戊○○亦知法網難逃，遂於同年7月8日到警
    局投案，並帶同警方到槍枝藏放地點取出作案改造手槍，始
    查獲上情。因認被告涉犯槍砲彈藥刀械管制條例第8條第4項
    、第12條第4項、刑法第271條第2項、第1項殺人未遂等罪嫌
    等語。
二、按犯罪事實應依證據認定之，無證據不得認定犯罪事實，又
    不能證明被告犯罪者，應諭知無罪之判決，刑事訴訟法第15
    4條第2項、第301條第1項分別定有明文。又事實之認定，應
    憑證據，如未能發現相當證據，或證據不足以證明，自不能
    以推測或擬制之方法，以為裁判基礎，最高法院著有40年臺
    上字第86號判例參照。另按認定犯罪事實，所憑之證據，雖
    不以直接證據為限，間接證據亦包括在內，然無論直接或間
    接證據，其為訴訟上之證明，須於通常一般之人均不致於有
    所懷疑，而得確信其為真實之程度者，始得據之為有罪之認
    定，倘其證明尚未達到此一程度，而有合理性懷疑之存在時
    ，即無從為有罪之認定，此亦有最高法院76年臺上字第49
    86號判例可資參照。如以間接證據斷罪時，必其所成立之證
    據，在直接關係上，雖僅足以證明他項事實，而由此他項事
    實，本於推理之作用足以證明待證事實者，方為合法，不得
    徒憑主觀上之推想，將一般經驗上有利被告之其他合理情況
    逕予排除，此觀諸最高法院32年上字第67號判例意旨亦明。
    而被告之自白，不得作為有罪判決之唯一證據，仍應調查其
    他必要之證據，以察其是否與事實相符，刑事訴訟法第156
    條第2項定有明文。其立法目的在以補強證據之存在，藉以
    限制合法自白在證據上之價值，俾發現實質的真實。即使被
    告之自白出於任意性，然若別無其他補強證據足以擔保其自
    白與事實相符，該自白仍非刑事訴訟法上得據之為認定被告
    犯罪之唯一證據，當不得單憑此而為被告不利之認定。而所
    謂補強證據，則指除該自白或不利於己之陳述本身之外，其
    他足以證明自白之犯罪事實確具有相當程度真實性之證據而
    言。雖所補強者，非以事實之全部為必要，但亦須因補強證
    據與自白之相互利用，足使犯罪事實獲得確信者，始足當之
    ，最高法院91年度台上字第4875號判決意旨可參。
三、本件公訴意旨認被告涉犯上開槍砲彈藥刀械管制條例第8條
    第4項、第12條第4項、刑法第271條第2項、第1項殺人未遂
    等罪嫌，無非以：被告迭於94年7月8日2次警詢、檢察官
    於同年7月8日、8月4日偵訊及本院法官於同年7月8日審理被
    告本案羈押聲請時之自白，與證人乙○○證述遭槍擊經過相
    符，並有被告帶同警方取出之作案槍械1把（含彈匣1只）扣
    案及證人林豐件提出之診斷證明書在卷可稽。扣案之改造
    手槍（槍枝管制編號：0000000000號）及遺留在案發現場之
    彈殼經警政署刑事警察局鑑定、比對，改造手槍部分認係由
    仿BERETTA廠半自動手槍製造之玩具手槍槍身組合土造金屬
    槍管及土造金屬滑套改造而成之改造手槍，機械性能良好，
    可供擊發適用子彈使用，而經比對後，遺留在現場之彈殼2
    顆之彈底特徵紋痕，亦確為該改造手槍所擊發，此分別有該
    局刑鑑字第0940109230號槍彈鑑定書、刑鑑字第0940111767
    號函在卷可稽。是扣案之改造手槍確有殺傷力，且被告於案
    發時，先持該改造手槍先對空鳴槍示威，已知該改造手槍可
    擊發適用之子彈，竟隨即再朝人群射擊，以足證當時被告確
    有殺人之不確定故意。被告雖於因本案羈押40日後，矢口
    否認上揭犯行，辯稱：當天是劉玉坤開的槍，事後劉玉坤以
    監視器有拍到伊，要伊出來頂罪，並允諾要給伊新台幣100
    萬元，而且還說如果伊不出來頂罪，即要對伊家人不利，後
    來伊母親要伊說出實情云云，被告並於94年8月29日，在臺
    中巿警察局第一分局借提訊問中，經由口卡指認丙○○（起
    訴書誤載為劉玉坤，69年11月13日生、國民身分證統一編號
    ：Ｚ000000000號）即為要求其頂罪之人。惟查，上揭事實，
    經被告迭於94年7月8日2次警詢、檢察官於同年7月8日、8月
    4 日偵訊及本院法官於同年7月8日審理被告本案羈押聲請時
    ，均自白不諱，被告於警詢中，並均有通知其胞兄張明宗在
    場陪同。再者，被告此部分自白，均單獨應訊，並無共犯或
    同案相關涉案人在場，更無因此受心理壓迫可言，是被告自
    白係在自由意志所為。況且被告數次自白內容，均大致相符
    ，且明確交待案發前後行進動線，又與現場遺留之未擊發之
    子彈、彈殼及被告與被害人乙○○遭槍擊時之相對位置等事
    實相符，自可採為本案之證據。經檢察官依被告前揭警詢
    依口卡指認結果傳訊丙○○供被告當庭指認，被告竟又改稱
    ：要伊頂罪之「丙○○」並非依口卡傳喚到庭之丙○○，伊
    只道要伊頂罪之人自稱「丙○○」云云，至此被告所辯仍反
    覆閃爍，何況依被告自承在本案之前，僅與要其頂罪之「丙○○」有數面之緣，不知「丙○○」之真實年籍及背景，且
    在投案前，「丙○○」並未交付任何允諾之頂罪代價等情，
    衡諸常理，被告豈有可能僅憑陌生之人了了數語，即甘願毀
    棄一生，為人頂替持槍殺人未遂之重罪，是被告事後所辯，
    諸多悖於常理之處，顯為卸責之詞，不足採信。被告雖再
    舉當日同在場之證人丁○○、鐘聖濠欲證明其非開槍之人，
    然尚不論此部分均是在被告翻異自白，經撤銷羈押後，自行
    覓得之證人，渠等所為證述之真實性如何，已然存疑，況且
    證人丁○○在檢察官偵訊時就槍擊發生經過所為「我與郭翔
    要去7-11買東西，後來聽到槍聲，我們就跑到7-11那邊，還
    遇到鍾聖濠」（見偵字第11294號卷第83頁）及「我跟戊○○，還有約丙○○、綽號阿達力一起去時尚PUB跳舞... 時
    尚PUB是在該棟5樓，我們4人一起走樓梯上樓，到了時尚PUB
    門口時就看到PUB裡面有人吵架，吵架的人我們都不認識，
    戊○○就叫我們下樓，我們就跑下樓到樓下廣場，我們到樓
    下時，就有一輛車開過來，有1名不認識的男子就出來開了3
    槍，亂開，我們就趴在地上」（見偵續字第80號第56頁）之
    證述，前後多所予盾之處，而證人鍾聖濠僅證述：「當時我
    去7-11買東西，看到對面有吵架，然後就聽到槍聲，戊○○
    就跑過來，就剛好遇到他」（見偵字第11294號卷第83頁）
    ，可知證人鍾聖濠亦未親見槍擊發生經過，從而證人丁○○
    、鐘聖濠所證，均難據為有利被告之認定。資為主要論據。
四、訊之被告固供承：伊於94年6月26日凌晨1時許，與友人前往
    設在臺中巿臺中港路與五權口之「時尚PUB」，嗣經警獲報
    發生槍擊案件，伊於同年7月8日到警局投案，並帶同警方起
    出上開改造手槍之事實，然堅決否認有何上開違反槍砲彈藥
    刀械管制條例、殺人未遂等犯行，辯稱：案發當時，伊與友
    人丁○○、庚○○一同前往「時尚PUB」欲消費，庚○○尚
    有約丙○○前往，伊與丁○○、庚○○、丙○○在「時尚PU
    B」樓下等人，後來看到一群不認識的人從樓梯衝下來，叫
    前面的兩個人不要跑，接著就有人在對面的「大世界KTV」
    開槍，伊即離開現場，並非伊開槍的，伊之所以會到警局投
    案，是因為有人出錢要伊頂罪等語。經查：
  (一)證人乙○○雖於94年6月26日警詢時證稱：伊是於94年6月26
    日早上約3時許，地點在臺中市○○路與五權路口遭槍擊。
    當時伊由中華路與五權路的水車酒店出來，伊建議去時尚PU
    B跳舞，到達時伊朋友要把車開到地下室停車場，伊便先下
    車，當時站在地下室停車場門口，伊沒聽到槍聲，只是腳麻
    麻的抬不起來，心想是中槍了，確認流血後同夥友人便載伊
    至醫院就醫。伊沒有看到開槍的人，當時人很多、很吵，當
    時有聽到有人喊「不要跑」，但沒看到人等語（見警卷第12
    至13頁），且於94年8月15日偵訊時證稱：於6月26日伊有被
    擊傷，子彈是從右大腿外側進入，內側出來等語（見偵字第
    11294號卷第32頁），並有診斷證明書附卷可稽。基此，固
    足推認證人乙○○確受有槍傷，然依證人乙○○上開所證，
    其於事發當時並未聽聞槍聲，亦未看到開槍的人，則證人乙○○對於案發當時擊發幾槍、如何擊發、何人擊發等情，即
    無從明確指證。
  (二)承上，較之被告后述自白內容：於94年7月8日警詢時陳述
    ：案發當時伊有喝點酒，又怕過去會被打，就拿槍要過去，
    過去時，伊的車子就停在時尚PUB廣場對面大世界理容KTV前
    ，伊看到伊的朋友已與對方有爭執，並在追逐，伊就下車拉
    滑套，當時有掉一顆子彈下來，隨即伊就對空鳴槍，要嚇對
    方，結果對方還是追過來，伊因害怕所以要離開，當時因伊
    很緊張所以又去扣到扳機。當天伊在現場開2槍，另1發是在
    拉滑套時掉出來等語（見警卷第6、7頁）；於94年7月8日
    警詢時陳稱：伊共開2槍，都是在要進去大世界理容KTV入口
    五權路地下道入口處旁，我搭乘友人白色車子離去等語（見
    警卷第9頁）；於94年7月8日偵訊時陳述：94年6月26日凌
    晨1點多，伊有在西區○○路與五權路口之時尚PUB開槍。因
    為伊朋友在那裡看到之前打伊的人，朋友告訴伊，伊就帶槍
    出去，結果對方一群人向伊衝過來，伊就拉滑套，結果有一
    顆子彈掉下來，伊就對空鳴槍，對方還是一直追伊，伊太緊
    張扣到扳機，也不知道有沒有打到人等語（見偵字11294號
    卷第10、11頁）；於94年8月4日偵訊時陳述：6月26日伊
    有到中港路與五權路口的時尚PUB去開槍，伊帶了1支槍去。
    過去之後，雙方起爭執，伊就對空打了一槍，伊看到全部的
    人都衝過來，一時緊張，又朝地開了一槍等語（見偵字1129
    4號卷第22、23頁）；於94年7月8日本院聲羈訊問時陳稱
    ：伊有於94年6月26日凌晨2時許在中港路的時尚PUB開槍，
    伊開了2槍等語（見聲羈字第879號卷第5頁）。被告雖明確
    自陳槍擊過程，然依前段所述，證人乙○○對於案發當時擊
    發幾槍、如何擊發、何人擊發等情，既無從明確指證，尚難
    推認證人乙○○所證遭槍擊經過與被告前揭自白是否相符。
  (三)被告雖一再指稱是證人丙○○要伊出面頂罪，然此業經證人
    丙○○否認在卷，證人丙○○於94年9月26日偵訊時證稱
    ：94年6月26日凌晨1點多，伊有跟很多人到中港路與五權路
    口之時尚PUB，伊當時沒有帶什麼東西去。開槍的人是黃耀
    德，他是65年次，伊有把黃耀德的電話交給戊○○的乾妹妹
    ，伊並未叫被告去頂罪等語（見偵字第11294號卷第91、92
    頁）；於96年4月2日偵訊時證稱：伊沒有在94年6月26日
    凌晨2點半持改造手槍到時尚PUB開槍，不是伊開槍，是別人
    開的槍等語（見偵續字第80號卷第85頁）；於96年4月26
    日偵訊時證稱：94年6月26日伊有到時尚PUB，看到人家在吵
    架。伊去PUB約20幾分鐘，後來沒帶證件，要走了，到樓下
    就聽到槍聲，伊就趴到地下，伊沒有跟PUB的人發生事情，
    伊到時，戊○○已經到了，渠等沒進去，在大廳就聊天聊了
    20幾分鐘。被告沒有帶槍，也沒開槍，伊不知道誰帶槍、開
    槍等語（見偵續字第80號卷第90頁）；於96年5月16日證
    稱：當天伊跟盧昭全、庚○○、「錦龍」一起去，渠等是在
    時尚PUB樓下遇到被告跟被告的朋友，渠等到該處之後有上
    去時尚PUB 3樓，原本想進去，但後來為門票太貴就沒有進
    去，渠等就下樓，在時尚PUB樓下停車場那裡就看到有人吵
    架，之後伊就看到有人影在路邊下車，朝著時尚PUB門口開
    槍，開第一槍伊就趴下，之後又開了3槍左右，當時有3、4
    台車在該處。伊不認識黃耀德，伊聽朋友阿川說，開槍的人
    是黃耀德。伊有拿黃耀德的電話給被告的妹妹，她說要幫被
    告找兇手。伊沒有叫被告出來頂罪。伊約在92、93年間認識
    被告，都是唱歌時才有看到被告，到案發之前約見過被告十
    幾次。伊不知道被告為何會出來自首說當天是他開槍的，當
    時被告的妹妹有說是伊叫被告出來頂罪的，本件與伊無關，
    伊沒有必要叫戊○○出來頂罪等語（見偵續字第80號卷第69
    、70頁）；於本院審理中證稱：伊於94年6月26日凌晨到
    臺中港路與五權路口的「時尚PUB」，是跟朋友盧昭全、庚○○共乘一台車過去，還有綽號錦龍帶他女朋友另外開一台
    車過去，伊沒有約被告一起過去「時尚PUB」，是到「時尚
    PUB」時才看到被告，伊在「時尚PUB」前的廣場看到被告與
    朋友在一起，庚○○有過去跟被告講話，後來有一起去樓上
    的酒吧，到了門口之後，因為認為消費過高，就下來，被告
    有跟他們上去又下來，下來到了門口之後，就看到有3、4
    台車開過來，停在馬路上，走過廣場來，就有人開槍，渠等
    就趴在地上，伊趴下來的旁邊是庚○○，庚○○的旁邊好像
    就是被告，後來伊起來之後，就跑到盧昭全的車上，伊沒有
    注意看被告在那裡。伊有看到開槍的人從車子下來的，有很
    多人下車，開槍的人是在靠廣場這邊的路邊或是在對面的路
    邊，伊忘記了。當時伊有看到對方拿著槍指著他們的動作，
    且不只一個人拿槍。伊不知道開槍的人是誰，在94年9月26
    日偵訊時說開槍的人是黃耀德，是聽一個朋友說的，是在案
    發後快一個星期在某家泡沫紅茶店聊天的時候講的，伊也不
    認識黃耀德；當天伊沒有看到被告拿槍，伊知道後來被告有
    去警局自首當天是他開槍的，案發之後有與被告的乾妹妹聯
    絡，被告的乾妹妹即庭上的甲○○，因為伊聽到開槍的人是
    黃耀德，伊就告訴甲○○，因為伊知道被告是冤枉的，伊沒
    有叫被告出面頂罪等語（見本院97年2月27日審判筆錄第6至
    9頁）。綜上證人丙○○所證上情，證人丙○○有於案發當
    時與被告同在案發地點，即位於上址「時尚PUB」樓下門口
    處，被告當時並未持有槍械，持槍之人是從與「時尚PUB」
    樓下門口相對方向之對面路邊下車，下車後並朝「時尚PUB
    」樓下門口方向開槍，證人丙○○見狀即就地趴下，事發後
    ，證人丙○○從友人處獲悉開槍之人之姓名，並轉告被告乾
    妹妹甲○○，並未叫被告出面頂罪。姑不論證人丙○○否認
    教唆頂替是否可採，然在被告一再指稱係證人丙○○出資要
    求被告頂罪未果之情形下，證人丙○○與被告於本案中係處
    於利害衝突之關係，證人丙○○應無故為有利被告即：「當
    天伊沒有看到被告拿槍、開槍」等虛偽陳述之必要，苟證人
    丙○○有意完全推諉頂替、槍砲、殺人未遂刑責，其大可指
    證被告確有持槍開槍一節或表示不復記憶、不清楚等語，亦
    毋需證述與被告乾妹妹聯絡等語或杜撰「黃耀德」之人（此
    部分證述之憑信性容后第(六)、(七)段說明），是證人丙○○所
    為有利被告證述部分，難認有迴護之情。
  (四)再以，證人即當時在場之丁○○於95年12月7日偵訊時證
    稱：94年6月26日伊有跟被告在一起，6月25日晚上6點多，
    伊騎機車載被告隨便逛，到了很晚時伊跟戊○○，還有約丙○○、綽號阿達力之人一起去時尚PUB跳舞，丙○○跟阿達
    力是開車到時尚PUB，當時是被告找伊去時尚PUB，至於丙○○跟被告是誰約誰伊就不清楚了，伊等4人有一起走樓梯上
    樓。後來到了時尚PUB門口就看到PUB裡面有人吵架，伊等就
    跑到樓下的廣場，到樓下時就有一輛車開過來，有1名不認
    識的男子就出來開了3槍，亂開，伊等就趴在地上。發生槍
    案時，丙○○、阿達力有在旁邊。當天是伊、被告、丙○○
    、阿達力4人要去時尚PUB，當天被告、丙○○沒有進去PUB
    內，也沒有與人起爭執，案發當天開槍的人有從車上下來，
    當時沒有看到開槍的人的長相，因為看到槍就趴下來了，伊
    當天沒有看到被告、丙○○拿槍，也沒有看到丙○○與人發
    生爭執等語（見偵續字第80號卷第56至58頁）；於本院審
    理中證稱：94年6月26日凌晨1時許，伊與被告一起去臺中港
    路與五權路口的「時尚PUB」，進去「時尚PUB」一下子就出
    來了，出來之後在門口就聽到有人開槍，開槍的人是坐車來
    的，因為有看到車子過來，有人下車，伊看到車子是停在「
    時尚PUB」的門口，沒有看到幾個人下來，當時好像是一台
    車過來的，伊聽到槍聲時，被告在伊旁邊，伊等聽到有人開
    槍，就趴在地上，伊當時看到有人過來開槍，對方沒有伊認
    識的人，伊當天沒有看到被告拿槍或帶槍，也沒有看到被告
    與其他人發生爭執，開槍前有看到證人丙○○在現場等語（
    見本院前揭審判筆錄第11、12、14頁）。綜上證人丁○○所
    證，證人丁○○於案發當時與被告及證人丙○○同在案發地
    點，證人丁○○未見聞被告持槍、開槍，開槍的人是從與「
    時尚PUB」樓下相對方向的位置下車，下車後即開槍，亦未
    見聞被告與人發生爭執。核與證人丙○○前揭所證：被告當
    時並未持槍、開槍；開槍之人位置與渠等所在之相對位置等
    情，大致相符，益徵證人丙○○、丁○○所為有利被告之上
    開證述，應堪憑信。
  (五)參以卷附之現場蒐證照片、現場圖顯示（見偵續字第80號卷
    第11至15頁），依現場彈殼拾獲處（位於「時尚PUB」所在
    區塊側邊之五權路對面區塊）、彈著點、子彈1枚發現處及
    被害人中彈處（均位於「時尚PUB」所在區塊）研判，持槍
    之人係自「與『時尚PUB』樓下門口、停車場」相對方向之
    對面區○○○○路路邊朝「『時尚PUB』樓下門口、停車場
    」方向開槍射擊，持、開槍之人本身並非位於『時尚PUB』
    樓下門口、停車場處之位置，而係位於對面之位置，與被告
    自承、證人丙○○、丁○○所一致證述之案發當時被告所在
    位置不符。再徵證人丙○○、丁○○所為有利被告之上開證
    述：被告當時並未持槍、開槍等語，應堪憑信。
  (六)而就證人丙○○與被告乾妹妹甲○○如何聯繫接觸一節，證
    人甲○○於本院審理中證稱：「公設辯護人主詰問：（問
    ：94年6月26日凌晨1時許在臺中港路與五權路口「大世界理
    容KTV」前有人開槍這件事，是否知道？有無在場？）我知
    道，但我不在場。（問：如何得知？）我是先從戊○○的媽
    媽那裡知道戊○○被關，然後我去問戊○○朋友、同學發生
    什麼事情，但沒有人知道，後來有人打電話給我，要我去看
    戊○○時，要我轉達戊○○，叫他不能翻供，是一個自稱「
    玉坤」的人打電話給我的，電話沒有顯示號碼，就是在戊○○被關1、2月的時候打來的。我並不認識玉坤。（問：自稱
    「玉坤」的人是否是在場的丙○○？）是，因為事後他有來
    找我，跟我說叫戊○○不可以翻供，因為我那時候每天都有
    去看戊○○。丙○○是在打電話隔沒幾天來找我的。（問：
    丙○○是否是自己來找你還是跟其他的人？）他自己一個人
    來的。（問：丙○○除了跟你提到叫戊○○不可以翻供外，
    還有無講其他的事情？）沒有。（問：除了這兩次外，關於
    本案，丙○○有無再與你接觸？）沒有。（問：你事後有無
    轉告戊○○，關於丙○○所講的話？）有。（問：戊○○如
    何表示？）我忘記了。（問：問除了丙○○外，還有沒有其
    他人跟你提及本案的事情？）沒有。（問：丙○○有無交給
    你黃耀德的電話？）沒有，我不知道黃耀德這個人。（問：
    丙○○要你傳話的這兩次，有無講到為何要叫戊○○頂罪？
    ）因為他說他要給戊○○一筆錢。（問：丙○○有無提到實
    際開槍的人是誰？）沒有。檢察官反詰問：（問：你與丙○○是在那裡見面？）在潭子鄉的一間公寓，但我不知道是
    誰的住處，我自己騎機車過去，到場時，只有我與丙○○在
    那裡。（問：你既然說你不認識丙○○，為何你一個女孩子
    敢單獨與丙○○見面？）因為我當時想瞭解戊○○發生什麼
    事情，沒有想那麼多。（問：你從丙○○瞭解多少內情？）
    我只知道戊○○因為這件案子去頂罪，因為丙○○要給戊○○一筆錢。（問：當天你去找丙○○時，你有無問他有無給
    錢？如何給錢？）沒有。（問：丙○○有無跟你說是何人開
    槍的？）沒有。（問：當天見面的重點為何？）要戊○○去
    頂罪不要翻供，會給他一筆錢。（問：丙○○約你出去是否
    用電話約的？）是。（問：丙○○如何跟你講要見面公寓的
    地點？）是先說那家保齡球館旁邊的公寓，他有說幾號幾樓
    ，但現在我忘記了。（問：你與丙○○在公寓內談了多久？
    ）答1個小時左右。（問：一個鐘頭只有講這幾句話嗎？）
    他就一直強調要戊○○不可以翻供。（問：你既然說要瞭解
    真相，當時為何不叫戊○○媽媽一起去？）因為他媽媽有心
    臟病，需要休息。交互詰問完畢後，由審判長問：（問：
    丙○○當時有無跟你說開槍的人叫做黃耀德，並且交給你黃
    耀德的電話？）沒有。」等語（見本院前揭審判筆錄第15至
    第19頁）。就此，證人丙○○除於偵訊及本院審理中為如前
    第(三)段、所示之陳述外，再經本院質之上情後證稱：「
    我確實有跟證人甲○○約在潭子的一間公寓見面，我有跟證
    人甲○○說，我知道不是戊○○開的槍，聽說是黃耀德開的
    槍，我寫一張黃色紙條交給證人，上面是寫黃耀德的名字，
    有沒有寫電話，我忘記了。」等語（見前揭審判筆錄第19頁
    ）。綜上雙方所述交參比對，有如下所示交集之處：證人丙○○與被告之乾妹妹甲○○確實於本案案發後、被告向警局
    投案後聯絡，並相約於臺中縣潭子鄉某處公寓見面，談論被
    告是否涉犯本案之事；復有如下所示不符之處：證人丙○○
    證述，與證人甲○○見面，係告以本案犯嫌為黃耀德，並非
    被告；證人甲○○則證述，與證人丙○○見面，證人丙○○
    並未告以本案犯嫌為何人，僅一再要求證人甲○○轉述被告
    不要翻供，要出錢給被告頂罪。而證人甲○○雖係被告自案
    發迄本院97年1月30日行準備程序時始聲請傳訊之證人，未
    於之前偵查程序中提及，然查，證人丙○○因另犯強盜案件
    ，自96年4月2日起即遭羈押迄今，被告亦因本案頂替案件，
    自96年10月17日入監服刑迄97年2月16日期滿，證人甲○○
    縱與被告之間有所關連，證人甲○○與證人丙○○間應無於
    庭前勾串證言之可能，是以，證人丙○○與甲○○所證上情
    雖有部分出入之處，然二人確有為被告是否涉案一事見面洽
    談應屬無訛。再者，證人丙○○與甲○○二人雖就證人丙○○有無教唆被告頂替一節之證述有所出入，然依渠等所證洽
    談內容：「證人丙○○告以本案犯嫌為黃耀德等語」及「證
    人甲○○證述證人丙○○給錢要被告頂替本案等語」之「交
    集」則為：被告並非本案持、開槍之人。姑不論二者證述出
    入之處，何者為真實，然依渠等證述交集之處，難認被告確
    實涉犯本案，苟被告確實涉犯本案，證人丙○○何需再與證
    人甲○○洽談被告是否涉案事宜，是認證人丙○○、甲○○
    上開所證有利被告之交集部分，應非子虛，則被告所為如前
    第(二)段所示自白本案持、開槍情節，即屬有疑。
  (七)證人黃耀德於94年10月31日偵訊時證稱：伊有在94年6月26
    日凌晨1點半左右在時尚PUB，是朋友叫伊過去的，伊不認識
    丙○○，伊當天去時尚PUB有發生槍擊案，槍不是伊拿的。
    伊沒有看到誰開槍，但有聽到槍聲。發生這個槍擊案後，伊
    沒有叫被告來頂罪，伊不知道為何被告留有伊的電話等語（
    見偵字第11294號卷第105頁），基此，確有「黃耀德」之人
    於案發當時出現在案發現場並聽聞槍聲，證人丙○○所證自
    友人口中聽聞「黃耀德」之人，應非杜撰，再徵證人丙○○
    所為有利被告證述部分，益堪憑信。
  (八)證人鍾聖濠雖於94年9月15日偵訊時證稱：94年6月26日伊有
    與被告在一起，伊是在PUB遇到的。當時伊去7-11買東西，
    看到對面有吵架，然後就聽到槍聲，被告就跑過來，就剛好
    遇到他，當時被告沒有拿東西等語（見偵字第11294號卷第
    83 頁）。而與證人丁○○於94年9月15日偵訊時證述：94年
    6月26日伊有與被告在一起，當時伊與被告要去7-11買東西
    ，後來聽到槍聲，他們就跑到7-11那邊，遇到鍾聖濠等語（
    見偵字第11294號卷第83頁），及於95年12月7日偵訊時證述
    ：鍾聖濠沒有與他們去PUB，案發當天在時尚PUB附近的1家
    7-11便利商店有看到鍾聖濠在買飲料，他們是在槍擊案發生
    後才遇到鍾聖濠等語（見偵續字第80號卷第57頁）。二人所
    證是否在PUB見面一節未盡一致，然對於在聽到槍聲後，在
    便利超商7-11相遇一節，則證述相符，以證人鍾聖濠、丁○○二人於案發當時所處客觀情狀觀之，該二人並非偕同前往
    「時尚PUB」，得否互見彼此，本難一概而論，尚難以渠等
    證述有無在PUB見面之供述出入，盡認上開供述矛盾而不可
    採信，證人鍾聖濠雖未見聞開槍經過，然於其看到被告出現
    在便利超商時，並未看到被告有持槍之情狀。
  (九)綜據上述，本件被告固於94年7月8日2次警詢、檢察官於同
    年7月8日、8月4日偵訊及本院法官於同年7月8日審理被告本
    案羈押聲請時之自白犯罪，且對上開自白之任意性亦不爭執
    ，然查其自白之犯罪事實，核與前揭所認之客觀事實及證據
    ，有所不符，被告雖明確自白上開犯罪情節，然以被告於案
    發當時亦親身在場見聞其事，對於案發過程亦有所知悉，陳
    述案發經過並非困難，尚難僅以被告前後多次自白情節相符
    ，即認可採為斷罪之依據。此外，扣案之改造手槍（槍枝管
    制編號：0000000000號）及遺留在案發現場之彈殼經警政署
    刑事警察局鑑定、比對，改造手槍部分認係由仿BERETTA廠
    半自動手槍製造之玩具手槍槍身組合土造金屬槍管及土造金
    屬滑套改造而成之改造手槍，機械性能良好，可供擊發適用
    子彈使用，認具殺傷力，而經比對後，遺留在現場之彈殼2
    顆之彈底特徵紋痕，亦確為該改造手槍所擊發，有該局刑鑑
    字第0940109230號槍彈鑑定書、刑鑑字第0940111767號函在
    卷可稽，另現場查扣掉落未擊發之子彈，經本院送鑑後，雖
    可自扣案手槍擊發，但不具殺傷力，亦有該局刑鑑字第0970
    00 9036號函附卷可稽，然上開鑑定報告、函件，僅足審認
    扣案槍彈之屬性為何，不足推認是否由被告所持有、擊發。
    而卷附之現場監視器翻拍照片（見偵續字第80號卷第9至11
    頁），經提示證人丙○○、丁○○（見本院前揭審判筆錄第
    6、10、14頁）檢視後，均無從明確辨識照片所示之身影究
    係何人，即無從憑此證明被告確有持、開槍之事實。是依既
    有卷證資料，查無其他補強證據足以證明其自白之犯罪事實
    確具有相當程度真實性，揆諸前揭最高法院91年度台上字第
    4875號判決意旨，當不得憑此而為被告不利之認定。
五、綜上所述，本案查無積極證據足認被告有何前揭違反槍砲彈
    藥刀械管制條例、殺人未遂之犯行，另被告所涉頂替本案違
    反槍砲彈藥刀械管制條例、殺人未遂之罪，業經本院於96年
    8月20日以95年度易字第1937號判決有期徒刑8月，減為有期
    徒刑4月確定在案，並於97年2月16日執行完畢，有該案判決
    暨卷證資料可按，依前揭公訴人所舉之證據尚不足以證明被
    告有何上開犯行，尚難遽以該等罪責相繩，此外，復查無其
    他積極證據足認被告確有公訴人所指前揭犯行，而不能證明
    被告犯罪，揆諸前揭法律、判例及判決意旨，即應為被告無
    罪之諭知。
據上論斷，應依刑事訴訟法第301條第1項，判決如主文。
本案經檢察官己○○到庭執行職務。
中    華    民    國    97    年    3     月    26    日
                  臺灣臺中地方法院第五法庭
                      審判長法  官  鍾堯航
                            法  官  劉麗瑛
                            法  官  吳崇道
上正本證明與原本無異。
如不服本判決，應於收受送達後10日內向本院提出上訴書狀（應
敘述具體理由並附繕本）。
上訴書狀如未敘述理由，應於上訴期間屆滿後20日內補提理由書
於本院。
                            書記官  黃舜民
中    華    民    國    97    年    3     月    26    日


司法院資訊處製作；財團法人民間司法改革基金會備份。
